臺灣臺中地方法院交通事件裁定　　　　96年度交聲字第1136號
原處分機關　交通部公路總局臺中區監理所豐原監理站
受處分人　　甲○○
即異議人
上列異議人即受處分人因違反道路交通管理處罰條例案件，對於
交通部公路總局臺中區監理所豐原監理站中華民國96年10月3 日
所為之處分（豐監稽違字第裁63－Z00000000 號裁決書）聲明異
議，本院裁定如下：
    主  文
原處分關於裁處罰鍰新臺幣肆萬玖仟伍佰元，及吊扣職業聯結車
駕駛執照拾貳個月部分均撤銷。
甲○○汽車駕駛人駕駛汽車，經測定酒精濃度超過規定標準，吊
扣普通小型車駕駛執照壹年。
    理  由
一、原處分機關略以：異議人即受處分人甲○○於民國96年3 月
    9 日2 時57分許，駕駛車號6592－MN號自小客貨車，行經國
    道三號高速公路南向210 公里處，因有「酒精濃度過量駕車
    行駛公路經酒測器測定值0.95MG/L」之違規，經內政部警政
    署國道公路警察局第七警察隊快官分隊員警依違反道路交通
    管理處罰條例第35條第1 項第1 款規定，當場攔檢舉發。該
    所嗣於96年10月3 日作成豐監稽違字第裁63－Z00000000 號
    裁決書交受處分人簽收，受處分人同時遞狀聲明異議等語（
    罰鍰已於96年8 月28日繳納，並於96年3 月21日起執行職聯
    駕駛執照吊扣一年）。
二、聲明異議意旨則以：(一)道路交通管理處罰條例第68條已修正
    不再吊扣各級駕照，受處分人因駕駛自小客車違規，被吊扣
    職業聯結車駕照為裁罰不當，請求撤銷原處分關於吊扣職業
    聯結車駕照一年部分，另為適當處分。(二)受處分人已繳納緩
    起訴處分金5 萬元，依行政罰法第26條「一事不二罰」原則
    ，原處分關於罰鍰部分亦應撤銷不罰等語。
三、按「汽車駕駛人，駕駛汽車經測試檢定有酒精濃度超過規定
    標準者，處新臺幣一萬五千元以上六萬元以下罰鍰，並當場
    移置保管該汽車及吊扣其駕駛執照一年。」、「汽車駕駛人
    有飲用酒類或其他類似物後其吐氣所含酒精濃度超過每公升
    0.25毫克或血液中酒精濃度超過百分之0.05以上者，不得駕
    車。」，道路交通管理處罰條例第35條第1 項第1 款、道路
    交通安全規則第114 條第2 款分別定有明文。次按「違反行
    政法上義務而受罰鍰、沒入或其他種類行政罰之處罰時，適
    用本法。但其他法律有特別規定者，從其規定。」、「本法
    所稱其他種類行政罰，指下列裁罰性之不利處分：(一)限制或
    禁止行為之處分：限制或停止營業、吊扣證照……、禁止申
    請或其他限制或禁止為一定行為之處分。」、「一行為同時
    觸犯刑事法律及違反行政法上義務規定者，依刑事法律處罰
    之。但其行為應處以其他種類行政罰或得沒入之物而未經法
    院宣告沒收者，亦得裁處之。前項行為如經不起訴處分或為
    無罪、免訴、不受理、不付審理之裁判確定者，得依違反行
    政法上義務規定裁處之。」，行政罰法第1 條、第2 條第1
    款、第26條亦有明文。又依據行政罰法第26條之立法理由：
    (一)一行為同時觸犯刑事法律及違反行政法上義務規定時，由
    於刑罰與行政罰同屬對不法行為之制裁，而刑罰之懲罰作用
    較強，故依刑事法律處罰，即足資警惕時，實無一事二罰再
    處行政罰之必要。且刑事法律處罰，由法院依法定程序為之
    ，較符合正當法律程序，應予優先適用。但罰鍰以外之沒入
    或其他種類行政罰，因兼具維護公共秩序之作用，為達行政
    目的，行政機關仍得併予裁處，故為第一項但書規定。(二)前
    述行為如經檢察官為不起訴處分或法院為無罪、免訴、不受
    理或不付審理（少年事件）之裁判確定，行政罰之裁處即無
    一事二罰之疑慮，故第二項規定此時仍得依違反行政法上義
    務之規定裁處。另按「被告所犯為死刑、無期徒刑或最輕本
    刑三年以上有期徒刑以外之罪，檢察官參酌刑法第五十七條
    所列事項及公共利益之維護，認以緩起訴為適當者，得定一
    年以上三年以下之緩起訴期間為緩起訴處分，其期間自緩起
    訴處分確定之日起算。」、「被告於緩起訴期間內，有左列
    情形之一者，檢察官得依職權或依告訴人之聲請撤銷原處分
    ，繼續偵查或起訴：(一)於期間內故意更犯有期徒刑以上刑之
    罪，經檢察官提起公訴者。(二)緩起訴前，因故意犯他罪，而
    在緩起訴期間內受有期徒刑以上刑之宣告者。(三)違背第二百
    五十三條之二第一項各款之應遵守或履行事項者。」，刑事
    訴訟法第253 條之1第1項、第253 條之3 第1 項分別定有明
    文。準此，被告經檢察官為「緩起訴」處分者，於「緩起訴
    」之猶豫期間內，其最後是否會被檢察官提起公訴？猶懸而
    未定，意即「緩起訴」處分於猶豫期間內尚未具有實質之確
    定力，檢察官於期間內，可對被告繼續觀察，此時若被告顯
    無反省警惕之情事或根本欠缺反省警惕之能力，檢察官得依
    職權或依告訴人之聲請，將被告「緩起訴」處分撤銷。經查
    ，本件受處分人甲○○於前揭時、地，為警攔檢並測得其吐
    氣所含酒精濃度為每公升0.95毫克，而為警舉發「酒精濃度
    過量駕車行駛公路」之違規事實，其同時觸犯刑法第185 條
    之3 服用酒類不能安全駕駛致公共危險罪，業經臺灣臺中地
    方法院檢察署檢察官於96年3 月11日以96年度速偵字第1387
    號為緩起訴處分，其期間為1 年，被告即受處分人應立悔過
    書（已於偵查中履行），並於該署執行科通知後6 個月內向
    國庫支付5 萬元，嗣於96年4 月10日確定在案，有內政部警
    政署國道公路警察局公警局交字第Z00000000 號舉發違反道
    路交通管理事件通知單、上開緩起訴處分書、臺灣高等法院
    臺中分院檢察署96年度上職議字第1819號處分書、臺灣臺中
    地方法院檢察署自行收納款項統一收據及臺灣高等法院被告
    前案紀錄表附卷足憑。惟依行政罰法第26條明訂之一事不二
    罰原則，應受行政罰之行為如經不起訴處分或為無罪、免訴
    、不受理、不付審理之裁判「確定」者，始得依違反行政法
    上義務規定裁處之，並未包括「緩起訴」處分在內，雖「緩
    起訴」處分之最終使被告免於刑事訴追之效果與「不起訴」
    處分之效果相同，行政罰法第26條第2 項解釋上應包括緩起
    訴處分情形在內，但依據行政罰法第26條第2 項規定之立法
    意旨，亦必須待緩起訴處分實質確定時，被告才最終地確定
    免於受刑事訴追，原處分機關始得為行政裁罰，亦即在緩起
    訴期間內即猶豫期間期滿前，該緩起訴處分仍有被撤銷之可
    能，此時原處分機關若依法為行政裁決，將使受處分人有同
    時遭受行政處罰及刑事訴追之危險，而顯與行政罰法第26條
    規定之立法意旨相違背。本件原處分之裁決日期為96年10月
    3 日，刑事部分之緩起訴處分係自96年4 月10日起算1 年，
    至97年4 月9 日期滿始實質確定，原處分機關於上開緩起訴
    處分尚未實質確定前，即對受處分人裁處49,500元罰鍰部分
    ，顯與前揭行政罰法第26條第2 項規定意旨有違，自應由本
    院撤銷，以資適法。
四、按道路交通管理處罰條例第68條業於94年12月14日修正，並
    自95年3 月1 日施行，修正前之道路交通管理處罰條例第68
    條規定：「汽車駕駛人，因違反本條例及道路交通安全規則
    之規定，受吊扣或吊銷駕駛執照處分時，吊扣或吊銷其持有
    各級車類之駕駛執照。」，其立法意旨在於違規行為對道路
    交通秩序之維持及道路交通安全已生較大之影響，故規定吊
    扣或吊銷其持有各級車類之駕駛執照，以限制其繼續駕車行
    駛道路之權利，其係屬駕駛行為之限制，並不因所持駕駛執
    照種類不同而有所差異。而修正後之道路交通管理處罰條例
    第68條規定：「汽車駕駛人，因違反本條例及道路交通安全
    規則之規定，受吊銷駕駛執照處分時，吊銷其持有各級車類
    之駕駛執照。」，其立法理由略以：「原條文將違法或違規
    駕駛人所持有各級車類之駕駛執照一併吊扣或吊銷，失之過
    酷，影響人民工作及生活甚鉅，爰修正之」等語。故依修正
    後道路交通管理處罰條例第68條之規定，受吊扣駕駛執照處
    分，不再吊扣其持有各級車類之駕駛執照，僅於受吊銷駕駛
    執照處分時，始吊銷其持有各級車類之駕駛執照，而限縮修
    正前條文之適用範圍，即受吊扣駕駛執照處分，不再本條規
    定適用之列。是依上開規定受吊銷駕照處分者，仍維持吊銷
    其持有各級車類之駕駛執照，至於受吊扣駕照處分者，則僅
    吊扣其違法或違規當時所駕駛車輛之駕駛執照，不再吊扣其
    持有各級車類之駕駛執照，其理甚明。經查，本件受處分人
    上開違規行為係發生於96年3 月9 日，自應適用修正後之道
    路交通管理處罰條例第68條規定。且修正後道路交通管理處
    罰條例第68條之規定，既將「吊扣」等字刪除，是依上開說
    明，受處分人受吊扣駕駛執照處分時，自不得再吊扣其持有
    各級車類之駕駛執照，故原處分機關於作成吊扣駕駛執照處
    分時，應就行為人所應吊扣之駕駛執照種類予以限定，始符
    合依法行政原則。而受處分人為本件違規行為時，係駕駛自
    用小客貨車（普通小型車），此有內政部警政署國道公路警
    察局公警局交字第Z00000000 號舉發違反道路交通管理事件
    通知單附卷可憑，揆諸前開說明，其依法所受之處分應為限
    制其駕駛普通小型車之權利，即吊扣其小型車普通駕駛執照
    ，原處分機關未審酌及此，逕為裁罰，即難認為允當，從而
    受處分人此部分之異議為有理由，爰撤銷原處分關於「吊扣
    職業聯結車駕駛執照1 年」之處分，並就該撤銷部分改諭知
    如主文第二項所示之處罰。至於公路機關因汽車駕駛人取得
    高一級車類之駕駛資格者，應換發駕駛執照，並准其駕駛較
    低級車類之車輛，而已領有職業聯結車駕駛執照者，得駕駛
    大客車、大貨車、小型車、輕型機器腳踏車的規定，而於實
    務上僅逐級核給汽車駕駛執照1 張，致持有職業聯結車駕駛
    執照者，因駕駛普通小型車違規，而須吊扣小型車普通駕駛
    執照時，產生技術層面之困難，惟行政機關本應時時因應法
    令之變更，而精進其行政執行成效，斷不得因技術層面之困
    難，而置相關法令於不顧，甚或逾越比例原則，是技術層面
    的問題，要難據為原處分並無不當之理由，併此敘明。
據上論斷，應依道路交通管理處罰條例第87條第2 項，道路交通
案件處理辦法第20條規定，裁定如主文。
中　　華　　民　　國　　96　　年　　12　　月　　28　　日
                  交通法庭      法  官  楊萬益
上正本證明與原本無異。
如不服本裁定，應於送達後五日內，向本院提出抗告狀。
                                書記官  薛淑玲
中　　華　　民　　國　　96　　年　　12　　月　　28　　日
